臺灣臺北地方法院刑事判決　　　　　　　 95年度訴字第812號
公　訴　人　臺灣臺北地方法院檢察署檢察官
被　　　告　甲○○
上列被告因搶奪案件，經檢察官提起公訴（95年度偵字第31號）
，因被告於本院準備程序中先就被訴事實為有罪之陳述，經本院
合議庭裁定適用簡式審判程序，茲判決如下：
    主  文
甲○○意圖為自己不法之所有，而搶奪他人之動產，累犯，處有
期徒刑壹年貳月。扣案黃色膠帶壹捲，沒收。
    事  實
一、甲○○前於民國90年間，因施用第一級、第二級毒品案件，
    經本院90年度訴字第519號判處有期徒刑8月及5月，應執行
    有期徒刑11月確定；又於91年間，因施用第一級、第二級毒
    品案件，經臺灣板橋地方法院91年度訴字第2014號分別判處
    有期徒刑9月及6月，應執行有期徒刑1年2月確定；復於92年
    間，因竊盜案件，經本院92年度易字第721號判處有期徒刑4
    月確定，上開91年間所犯施用第一級、第二級毒品及92年間
    所犯竊盜案件，經本院92年度聲字第1272號裁定應執行有期
    徒刑1年5月，並接續執行，於94年3月12日縮刑執行完畢。
    詎其猶不知悔改，因缺錢花用，竟意圖為自己不法之所有，
    預先以其所有之黃色膠帶將其所承租之車牌號碼0635-AA號
    小客車後車牌其中「35」兩碼黏貼遮蔽，於94年12月4日18
    時許，駕駛前開車輛搭載不知情之女友曾思惠（另經不起訴
    處分），行經臺北市○○區○○路44巷68號前，見乙○○獨
    自騎乘腳踏車，認有機可乘，乃緩緩駛近乙○○，旋即趁乙
    ○○不及防備之際，自駕駛座車窗伸手搶奪乙○○所有、置
    於腳踏車前置物籃內之背包1只（內有咖啡色皮夾1只、計算
    機、CD PLAYER各1臺、身分證、健保卡、汽車駕駛執照、機
    車駕駛執照、學生證、提款卡各1枚、信用卡2張、行動電話
    機2支及現金新臺幣1, 000元、書籍4本等財物），得手後加
    速駛離。嗣於翌日（94年12月5日）凌晨1時50分許，為警循
    線在臺北縣新店市○○路○段261號前查獲，當場在前開小客
    車後座扣得甲○○所有供作案使用之黃色膠帶1捲，並帶同
    警方在臺北市文山區景美溪河床起出其所搶得之背包1個、
    皮夾1只、計算機1臺、身分證、健保卡、提款卡各1枚、信
    用卡2張、行動電話機2支、現金900元、書籍4本等贓物（業
    經乙○○領回），始悉上情。
二、案經臺北市政府警察局文山第一分局報請臺灣臺北地方法院
    檢察署檢察官偵查起訴。
    理  由
一、本件被告甲○○所犯搶奪罪，並非死刑、無期徒刑或最輕本
    刑為3年以上有期徒刑之罪，亦非高等法院管轄第一審案件
    ，於準備程序進行中，被告先就被訴事實為有罪之陳述，經
    告知被告簡式審判程序之旨，並聽取檢察官、被告之意見後
    ，本院合議庭裁定由受命法官進行簡式審判程序，是本件之
    證據調查，依刑事訴訟法第273條之2規定，不受同法第159
    條第1項、第161條之2、第161條之3、第163條之1及第164條
    至第170條規定之限制，合先敘明。
二、上揭犯罪事實，業據被告甲○○於警詢、偵查及本院審理時
    坦承不諱（見偵查卷第10至12頁、第47至48頁及本院96年2
    月2日準備程序筆錄），核與被害人乙○○指述遭搶情節相
    符（見偵查卷第15至16頁、第56頁），並據證人曾思惠於偵
    查中證述搶案發生前，被告提議要行搶路人，其說不要，被
    告就突然搶得1名女子皮包，其不知所措等語在卷（見偵查
    卷第48頁），另證人即好好小客車租賃有限公司（下稱好好
    公司）店員葉耀德於警詢時亦證述車牌號碼0635-AA號小客
    車係好好公司所有，於94年11月28日14時許，被告與曾思惠
    向好好公司承租該車，原約定應於94年11月29日14時歸還車
    輛，但被告有來電表示無法如期還車，並於同年月30日至本
    公司結清部分租金，並表示要繼續使用該車輛，之後即避不
    見面等語在卷（見偵查卷第17至18頁），復有被害人乙○○
    出具之贓物認領保管單1紙（見偵查卷第32頁）、臺北市○
    ○路與木柵路1段路口監視器拍攝被告所駕作案車輛之翻拍
    照片1幀（見偵查卷第33頁）、現場採證照片4幀（見偵查卷
    第34、35頁）、汽車租賃約定書影本、汽車出租單影本各1
    紙（見偵查卷第37、38頁）在卷及黃色膠帶1捲扣案可憑。
    是被告自白核與事實相符，應堪採信。本件事證已臻明確，
    被告犯行洵堪認定。
三、論罪科刑理由：
  (一)核被告所為，係犯刑法第325條第1項之搶奪罪。
  (二)又被告行為後，刑法有關累犯之規定，於94年2月2日修正公
    布，於95年7月1日施行，新法第47條第1項規定：「受徒刑
    之執行完畢，或一部之執行而赦免後，5年以內故意再犯有
    期徒刑以上之罪者，為累犯，加重本刑至二分之一」。而舊
    法該條項並未區分行為人故意或過失。故新法之修正，明顯
    以故意再犯者為限，始成立累犯。若行為人於前案執行完畢
    後，5年內故意再犯他罪，不論依舊法第47條之規定，抑或
    新法第47條第1項之規定均構成累犯，刑罰規範狀態並無變
    更，沒有「法律實質變更」，即無「法律適用實質變更」，
    對被告而言並介「有利」或「不利」之情形；另最高法院95
    年5月23日刑事庭第8次庭務會議決議，亦認為「過失再犯有
    期徒刑以上之罪」，始應依修正後刑法第2條第1項之規定，
    適用最有利於行為人之法律。是行為在舊法時，裁判在新法
    施行後，故意犯罪，依新、舊法均成立累犯，應不生新舊法
    比較之問題，自應逕依現法有效之法律即修正後刑法第47條
    第1項之規定，論以累犯。查本件被告90年間，因施用第一
    級、第二級毒品案件，經本院90年度訴字第519號判處有期
    徒刑8月及5月，應執行有期徒刑11月確定；又於91年間，因
    施用第一級、第二級毒品案件，經臺灣板橋地方法院91年度
    訴字第2014號分別判處有期徒刑9月及6月，應執行有期徒刑
    1年2月確定；復於92年間，因竊盜案件，經本院92年度易字
    第721號判處有期徒刑4月確定，上開91年間所犯施用第一級
    、第二級毒品及92年間所犯竊盜案件，經本院92年度聲字第
    1272號裁定應執行有期徒刑1年5月，並接續執行，於94年3
    月12日縮刑執行完畢，此有臺灣高等法院被告前案紀錄表在
    卷可按，其前受徒刑之執行完畢，於5年以內故意再犯本件
    最重本刑為有期徒刑以上之罪，為累犯，應依修正後刑法第
    47條第1項之規定，加重其刑。
  (三)爰審酌被告素行不佳，因貪圖一己之私利而當街搶奪婦女財
    物，不僅使被害人身心同遭巨大之傷害，且使社會治安遭受
    重大危害，惡性重大，惟被告犯後坦承犯行及其為本案犯行
    之犯罪動機、目的、手段、品行、智識程度等一切情狀，量
    處如主文所示之刑。雖公訴人具體求處被告有期徒刑1年6月
    ，惟本院審酌上情，認如主文所示之刑，已足懲儆，附此敘
    明。
  (四)扣案之黃色膠帶1捲，係被告所有供犯罪所用之物，業據被
    告於警詢時供承在卷（見偵查卷第12頁、第34頁），爰依刑
    法第38條第1項第2款規定宣告沒收。
據上論斷，應依刑事訴訟法第273條之1第1項、第299條第1項前
段，刑法第325條第1項、第47條第1項、第38條第1項第2款，判
決如主文。
本案經檢察官蔡立文到庭執行職務
中　　華　　民　　國　　96　　年　　2 　　月　　16　　日
　　　　　　　　　刑事第十二庭  法　官　陳慧萍
上正本證明與原本無異。
如不服本判決，應於判決送達後10日內向本院提出上訴狀（應抄
附繕本）。告訴人或被害人如對於本判決不服者，應具備理由請
求檢察官上訴，其上訴期間之計算係以檢察官收受判決正本之日
期為準。
　　　　　　　　　　　　　　　　書記官　何適熹
中　　華　　民　　國　　96　　年　　2 　　月　　27　　日
附錄本案論罪科刑法條：
中華民國刑法第325條
意圖為自己或第三人不法之所有，而搶奪他人之動產者，處6月
以上5年以下有期徒刑。
因而致人於死者，處無期徒刑或7年以上有期徒刑，致重傷者，
處3年以上10年以下有期徒刑。
第 1 項之未遂犯罰之。
